【裁判字號】    98,苗簡,373
【裁判日期】    980730
【裁判案由】    侵權行為損害賠償
【裁判全文】
臺灣苗栗地方法院民事判決             98年度苗簡字第373號
原      告  乙○○
                        之6號.
訴訟代理人  林志銘律師
被      告  甲○○
                        之1號.
                      （現於臺灣臺中女子監獄執行中）
上列當事人間因請求損害賠償事件，本院於民國98年7 月16日言
詞辯論終結，判決如下：
    主  文
被告應給付原告新臺幣拾捌萬元，及自民國九十八年六月二十
七日起至清償日止，按週年利率百分之五計算之利息。
訴訟費用由被告負擔。
本判決得假執行。
    事實及理由
一、原告主張略以：
（一）被告甲○○於民國（下同）96年7 月4 日前之某不詳時間
      ，明知劉仁義及姓名年籍均不詳綽號「阿偉」之成年男子
      ，皆為詐騙集團成員，竟與劉仁義、「阿偉」共同基於意
      圖為自己不法所有之意思，先將其所有臺灣銀行豐原分行
      帳號000000000000號、苗栗縣三義鄉農會帳號0000000000
      0000 號，及其女黃沛雯所有苗栗縣三義鄉農會帳號00000
      000000000 號、苗栗縣三義鄉郵局帳號00000000000000號
      等4 個帳戶之存摺、金融卡、密碼，以每本新臺幣（下同
      ）3,000 元之價格出賣給劉仁義及「阿偉」，並受僱於劉
      仁義及「阿偉」，俟遭詐騙之被害人匯款至前揭帳戶時，
      負責提領匯入前開帳戶之詐騙款項，擔任所謂「車手」之
      工作。劉仁義及「阿偉」於取得前揭帳戶後，即與其所屬
      之詐騙集團成員，於96年3 月中旬某日，詐騙集團成員撥
      打電話給原告乙○○，佯稱：原告有抽中鑫鏵珠寶公司三
      獎120 萬元，惟需先匯6 萬元認購筆記型電腦1 臺並支付
      其他費用方能領取云云，致使原告因此陷於錯誤，分別於
      96 年7月4 日、5 日，依詐騙集團成員指示匯出12萬元、
      26 萬 元，至黃沛雯所有之苗栗縣三義鄉農會帳號000000
      00000000號帳戶內。
（二）96年7 月4 日，劉仁義與「阿偉」得知原告及訴外人李麗
      如受騙，已分別匯入12萬元、56,800元至黃沛雯所有之苗
      栗縣三義鄉農會帳號00000000000000號帳戶內，即由「阿
      偉」開車載甲○○及不知情之黃沛雯，至苗栗縣三義鄉農
      會鯉魚村辦事處，由甲○○以黃沛雯之法定代理人身分，
      自該帳戶內提領詐騙所得60萬元後，交回給詐騙集團。於
      96年7 月5 日，劉仁義與「阿偉」得知原告又受騙，已匯
      入26萬元至黃沛雯所有之苗栗縣三義鄉農會帳號00000000
      000000號帳戶內，即再由「阿偉」開車載甲○○及不知情
      之黃沛雯，至苗栗縣三義鄉農會鯉魚村辦事處，由甲○○
      以黃沛雯之法定代理人身分，自該帳戶內提領詐騙所得26
      萬元後，交回給詐騙集團。
（三）被告故意不法侵害原告前述遭詐騙匯款之38萬元財產權，
      爰依侵權行為之法律關係提起本件訴訟，並聲明：被告應
      給付原告38萬元整，及自起訴狀繕本送達翌日起至清償日
      止，按週年利率百分之5 計算之利息。
二、被告則以：原告遭詐騙之金錢並非由被告取得，且當初賣帳
    戶並幫忙領錢獲取佣金5,000 元，所受告知是領取比賽棒球
    的錢，並不知道是在幫詐騙集團作事等語，資為抗辯。並聲
    明：原告之訴駁回。
三、原告主張：被告於96年7 月4 日前之某不詳時間，先將其女
    兒黃沛雯所有苗栗縣三義鄉農會帳戶（帳號詳卷）之存摺、
    金融卡及密碼，以3,000 元之價格出賣給詐騙集團成員劉仁
    義及「阿偉」，嗣後分別於96年7 月4 日、5 日，在原告受
    詐騙而匯入12萬及26萬後，由「阿偉」開車載被告及不知情
    之黃沛雯，至苗栗縣三義鄉農會鯉魚村辦事處，由甲○○以
    黃沛雯之法定代理人身分，自該帳戶內提領該詐騙所得，交
    回給詐騙集團，共獲取利益5,000 元等事實，並不爭執，本
    件被告抗辯之重點在於：其不知所提領之款項係詐騙集團所
    騙取之金額，以為是比賽棒球的錢等語。
四、按因故意或過失，不法侵害他人之權利者，負損害賠償責任
    ；數人共同不法侵害他人之權利者，連帶負損害賠償責任。
    不能知其中孰為加害人者，亦同。造意人及幫助人，視為共
    同行為人。民法第184 條第1 項前段、第185 條分別定有明
    文。次按侵權行為損害賠償之債，須損害之發生與加害人之
    故意或過失加害行為間有相當因果關係，始能成立。所謂相
    當因果關係，係以行為人之行為所造成之客觀存在事實，依
    經驗法則，可認通常均可能發生同樣損害之結果而言，最高
    法院90年度臺上字第772 號判決要旨可資參照。
五、經查：
（一）原告主張上開被告共同詐欺取財侵害原告前述財產權之事
      實，業經被告於臺灣苗栗地方法院檢察署檢察官偵查時及
      本院刑事庭審理時，迭次認罪、承認有該事實並自認在卷
      （見臺灣苗栗地方法院檢察署97年度偵字第2783號卷二第
      151 頁、本院98年度易字第141 號刑事詐欺卷宗第41頁、
      第48頁、第52頁），被告於前述偵查時，明確指出購買其
      存摺之人所使用之行動電話，係「詐騙集團」所使用之電
      話等語（見偵卷一第12頁），另於偵查時坦承為前述詐騙
      集團之正犯，而非單純之幫助犯等語（見上開偵卷二第15
      1 頁），此外並有苗栗縣三義鄉農會提供之匯款資料附於
      前述偵卷一第70至75頁、監視器畫面附於前述偵卷一第80
      至83頁可證，故應堪信為真實，被告於本院審理時，翻異
      其詞，辯稱不知為詐騙集團等語，顯不可採。
（二）被告為成年人，為私立宜寧高中畢業（見本案卷第49頁）
      ，且有一定之社會工作經驗，應有相當智識程度足以判斷
      一般人之存摺、金融卡及密碼等皆屬私人重要物件，倘交
      付他人使用必應慎重為之；又詐騙集團利用人頭帳戶作為
      犯罪之用，迭經政府宣導與媒體報導，應為社會一般大眾
      所熟知，故被告販賣帳戶予詐騙集團，又擔任「車手」負
      責領取詐騙所得之金錢，並從中漁利5,000 元，衡諸常情
      對於該等帳戶係供詐欺取財等不法目的使用，當有合理之
      懷疑與預期，竟因缺錢花用而貪圖小利，基於共同詐欺之
      犯意聯絡下，率而為之。因此，被告主觀上對於侵害行為
      具有故意，應無疑義，本院98年易字第141 號刑事確認判
      決，亦同此認定，此經依職權調取上開案件之相關卷宗核
      閱無訛。益徵被告辯稱：當時受告知是領取比賽棒球的錢
      ，並不知道是在幫詐騙集團作事等語，應屬推諉卸責之詞
      ，尚難採信。
（三）本件被告雖未終局取得原告遭詐騙之金錢，惟其販賣之帳
      戶，不僅為詐騙集團遂行詐欺取財犯罪所不可或缺之工具
      ；同時為詐騙集團領取詐騙所得款項之行為，更為詐騙集
      團取得不法財產所得之關鍵所在，彼此具有行為分擔之共
      犯關係。故被告之前揭行為，與詐騙原告之行為，在客觀
      上均為原告受騙之共同原因，與原告所受損害間，依一般
      經驗法則判斷，應具有相當因果關係，自不待言，故被告
      抗辯：原告遭詐騙之38萬元，並非由被告取得，故不負侵
      權行為損害賠償責任等語，顯無理由。
（四）綜上所述，被告與與訴外人劉仁義、「阿偉」及其所屬詐
      騙集團成員間，共同詐騙原告而使其財物損害之事實，已
      如前述，自應成立共同侵權行為，依首開法條，被告應對
      原告所受之損害負連帶賠償責任。原告本於侵權行為之法
      律關係，請求被告應給付原告38萬元，及自本件訴訟繕本
      送達被告翌日即98年6 月27日起至清償日止，按週年利率
      百分之5計算之利息，即無不合，應予准許。
六、本件係就民事訴訟法第427 條第1 項訴訟適用簡易程序所為
    被告敗訴之判決，應依民事訴訟法第389 條第1 項第3 款之
    規定依職權宣告假執行。
七、本件事證已臻明確，兩造其餘攻擊防禦方法及所提證據，對
    本件判決之結論均核無影響，爰不予一一論述，附此敘明。
八、訴訟費用負擔之依據：民事訴訟法第78條。
中    華    民    國    98    年    7     月    30    日
                  民事庭法  官  伍偉華
以上正本係照原本作成
如對本判決上訴，須於判決送達後20日內向本院提出上訴狀。
                        書記官  黎東成
中    華    民    國    98    年    7     月    30    日


司法院資訊處製作；財團法人民間司法改革基金會備份。
